ACORDAO-COMPLETO-2344962

ACÓRDÃO DE RELAÇÃO

ACÓRDÃO DE RELAÇÃO 916/2019 ATA 4/2019 - SEGUNDA CÂMARA

Acórdão 916/2019-TCU-Segunda Câmara
Considerando que os presentes autos tratam de representação, com pedido de cautelar suspensiva, formulada pela Euroenge Engenharia Civil e Elétrica – Eireli, nos termos do art. 113, § 1º, da Lei nº 8.666, de 1993, sobre possíveis irregularidades no Pregão Eletrônico nº 4/2018 conduzido pela Superintendência Regional da Companhia Nacional de Abastecimento no Mato Grosso (SUREG/CONAB-MT) sob o valor estimado de R$ 393.161,19 com vistas à contratação de empresa especializada no fornecimento de serviços para a execução de projeto para a implantação de cabeamento estruturado em rede de dados e UPS (Uninterruptible Power Supply – Fonte de alimentação ininterrupta) para rack e bracket, com o fornecimento de materiais, em prol da nova sede da Superintendência da Companhia Nacional de Abastecimento Conab em Várzea Grande – MT;
Considerando que a unidade técnica verificou na peça exordial a informação de que, em 20 de dezembro de 2018, teria sido realizada a sessão do Pregão Eletrônico nº 4/2018, tendo a Euroenge apresentado a proposta com o menor preço (R$ 393.086,84) e sido classificada em primeiro lugar, com a subsequente convocação para a apresentação dos documentos na habilitação, tendo eles sido analisados pelo pregoeiro e, após realização da devida diligência, entendidos como suficientes para habilitá-la no certame (Peça nº 3, p. 7) ;
Considerando que a ora representante informou que, em seguida, a Diniz Tecnologia e Soluções – Eireli teria interposto o seu recurso (Peça nº 6, p. 1-3) , alegando que a Euroenge teria descumprido diversos requisitos do edital, a exemplo da falta de apresentação das declarações previstas nos itens 4.2.3.3 e 4.2.3.5 do Anexo I do edital;
Considerando que, a partir daí, apesar de a Euroenge ter apresentado as suas contrarrazões (Peça nº 6, p. 5-6) , o pregoeiro teria julgado procedente o recurso da Diniz Tecnologia e Soluções – Eireli e teria promovido a desclassificação da ora representante, com a subsequente adjudicação do objeto licitado em prol da 2ª colocada pelo valor final de R$ 393.080,00, sob o argumento de que não teriam sido apresentadas as declarações previstas nos itens 4.2.3.3 e 4.2.3.5 do Anexo I do edital;
Considerando que, ao vislumbrar que a sua inabilitação teria sido indevida, a ora representante assinalou que os aludidos itens 4.2.3.3 e 4.2.3.5 deveriam ter sido exigidos da empresa contratada, e não da licitante, já que a Cláusula 4.3 do termo de referência faria exigências à contratada, e não à licitante, tendo pedido, então, que seja deferida a cautelar para a suspensão do aludido pregão até o julgamento desta representação, sem prejuízo de serem enviadas as determinações à administração da CONAB/SUREG-MT para desconstituir os atos de inabilitação da ora representante no certame, de sorte a não lhe impor obrigações inoportunamente;
Considerando que, após analisar o feito, a unidade técnica verificou que, diversamente do alegado pela ora representante, a Cláusula 4.2.3 estipularia a obrigação de fazer pela contratada, mas apontaria para a Cláusula 10.4.4, “b”, no sentido de exigir a apresentação de “Registro ou inscrição na entidade profissional competente, conforme item 4.2.3 do Termo de Referência – Anexo I do Edital”, para a comprovação da qualificação técnica da licitante e, desse modo, não assistiria razão à ora representante sobre a inaplicabilidade da mencionada cláusula do edital;
Considerando que a unidade instrutora constatou, ainda, que a ora representante apresentou, na fase de habilitação, 1 (uma) declaração de aparelhamento e pessoal (Peça nº 9) a atender apenas parcialmente às exigências previstas nos itens 4.2.3.3 e 4.2.3.5 do Anexo I do edital, já que não teria indicado o engenheiro civil ou arquiteto com a experiência em cabeamento estruturado e com o registro no CREA-CAU, além de não ter indicado o técnico de segurança do trabalho com o registro no CREA e com a experiência em fiscalização de obras;
Considerando que a jurisprudência do TCU se firmou no sentido de não caber a inabilitação de licitante por ausência de informação exigida no edital, quando ela possa ser suprida por meio de diligência, desde que isso não resulte na inserção de documento novo ou na afronta à isonomia entre os licitantes (v. g.: Acórdãos 1.924/2011, 747/2011, 918/2014 e 2.873/2014, do Plenário) ;
Considerando que no presente caso concreto, apesar de o instrumento convocatório exigir que a licitante declare dispor de suporte técnico-administrativo, indicando, no mínimo, 1 (um) engenheiro civil ou arquiteto, com o registro profissional no CREA-CAU e a comprovada experiência em serviços de cabeamento estruturado, 1 (um) engenheiro eletricista ou de telecomunicações, com o registro profissional no CREA-CAU e a comprovada experiência em serviços de cabeamento estruturado e 1 (um) técnico de segurança do trabalho, com o registro profissional no CREA-CAU e a comprovada experiência em fiscalização de obras, a declaração apresentada pela ora representante traria apenas a indicação do engenheiro eletricista, sem qualquer menção ao engenheiro civil ou arquiteto e ao técnico de segurança do trabalho;
Considerando, por conseguinte, que, para a Euroenge sanear a lacuna no seus documentos de habilitação, ela teria de promover a elaboração de nova declaração, apresentando-a como documento novo, em descompasso, assim, com a referida jurisprudência do TCU, tendo o pregoeiro assinalado, então (Peça 6, p. 7) , que:
“ (...) 1.3 A empresa reclamante verificou o não envio da declaração solicitada nos itens 4.2.3.3 e 4.2.3.5 do Termo de Referência, e ao analisar novamente, verificou-se o não envio desta documentação. A contra razão se defende alegando que, havendo falta de documentação não essencial, porém nessa situação o documento é essencial a contratação. A não apresentação desde documento quebra o princípio da vinculação ao instrumento convocatório, e não cabe a este documento convocar novamente o licitante para o mesmo encaminhar, isso quebraria o princípio da igualdade, pois estaria favorecendo o primeiro classificado em detrimento dos demais, tendo em vista que o licitante teve a oportunidade de enviar toda a documentação de habilitação”. 
Considerando, pelo exposto, que a ora representante teria contribuído diretamente para a própria inabilitação no certame, ao descumprir as exigências do edital para a comprovação da sua qualificação técnica;
Considerando, pois, que a presente representação se mostra improcedente, em plena sintonia com o parecer da unidade técnica;
Os Ministros do Tribunal de Contas da União, reunidos em Sessão de 2ª Câmara, ACORDAM, por unanimidade, com fundamento nos arts. 143, inciso V, alínea “a”, 235, 237, inciso VII e parágrafo único, e 250, inciso I, do Regimento Interno do TCU, aprovado pela Resolução nº  246, de 2011, em conhecer da presente representação para, no mérito, considerá-la improcedente, diante dos elementos de convicção até aqui obtidos pelo TCU, dando por prejudicado o pedido de cautelar suspensiva formulado pela ora representante, e prolatar as determinações abaixo indicadas:
1. Processo TC-Processo 001.257/2019-6 (REPRESENTAÇÃO) 
	1.1. Representante: Euroenge Engenharia Civil e Elétrica – Eireli (CNPJ 15.813.015/0001-46) .
	1.2. Órgão/Entidade: Superintendência Regional da Companhia Nacional de Abastecimento no Estado do Mato Grosso – SUREG/CONAB-MT.
	1.3. Relator: Ministro-Substituto André Luís de Carvalho.
	1.4. Representante do Ministério Público: não atuou.
	1.5. Unidade Técnica: Secretaria do TCU no Estado de Mato Grosso (Sec-MT) .
	1.6. Representação legal: não há.
	1.7. Determinar que a Sec-MT adote as seguintes medidas:
	1.7.1. envie a cópia do presente Acórdão, acompanhada da cópia do parecer da unidade técnica, à ora representante e à Superintendência Regional da Companhia Nacional de Abastecimento no Mato Grosso (SUREG/CONAB-MT) , para ciência; e
	1.7.2. arquive os presentes autos.

Segunda Câmara

Superintendência Regional da Companhia Nacional de Abastecimento no Estado do Mato Grosso - SUREG/CONAB-MT.

Euroenge Engenharia Civil e Elétrica - Eireli (CNPJ 15.813.015/0001-46).

ANDRÉ DE CARVALHO

não há.

Não atuou.

REPRESENTAÇÃO (REPR)

Secretaria do TCU no Estado de Mato Grosso (Sec-MT).